臺灣高雄地方法院刑事判決　　　　　　　　　　　　　九十年度易字第三六九六號
　　公　訴　人　臺灣高雄地方法院檢察署檢察官
　　被　　　告　丁○○
　　被　　　告　甲○○
　　被　　　告　丙○○
　　右二人共同
　　選任辯護人　王進勝律師
　　　　　　　　黃淑芬
　　　　　　　　游雪莉
右列被告等因詐欺等案件，經檢察官提起公訴（八十九年度偵字第二八二九二號、九
十年度偵字第一三九一五號），本院判決如左：
  主  文
丁○○共同意圖為第三人不法之所有，以詐術使人將本人之物交付，處有期徒刑參月
，如易科罰金，以參佰元折算壹日。
甲○○共同意圖為第三人不法之所有，以詐術使人將本人之物交付，處有期徒刑拾月
。
丙○○共同意圖為自己不法之所有，以詐術使人將本人之物交付，處有期徒刑拾月。
    事  實
一、丁○○與甲○○及丙○○共同基於意圖為丙○○不法所有之犯意聯絡，共謀以謊
    報自用小客車失竊，再向保險公司詐領保險費，而車牌號碼ＺＤ─○一一七號自
    用小客車係丙○○於民國八十八年十二月間所購買，並設定動產抵押權予匯豐汽
    車股份有限公司，再向戊○○○保險股份有限公司（以下簡稱新安公司）投保竊
    盜損失險新台幣（下同）八十三萬八千元，另向益全企業行購買汽車防竊保全系
    統，益全企業行再向乙○○○保險股份有限公司（以下簡稱泰安公司）投保產品
    責任險以獲得汽車若於保險期間失竊，可獲賠償重置價格之保證。甲○○遂於八
    十九年十一月十四日下午六時三十分許，在高雄市○○區○○路某便利超商門口
    ，將該自用小客車之原廠鑰匙（內有防盜晶片）一支交予丁○○，丁○○旋即於
    同日晚間八時許，將停放在高雄市○○路靠近中華路口附近之上開自用小客車，
    駛回丁○○位於高雄縣鳥松鄉○○路一一四號住處藏放並予以拆解，並將上開原
    廠鑰匙予以複製並取出內置之防盜晶片後，返還予甲○○。嗣再由丙○○於八十
    九年十一月十七日凌晨一時二十分許，向高雄市政府警察局鼓山分局龍華派出所
    謊報該車於八十九年十一月十七日凌晨一時十五分許，在高雄市鼓山區○○○路
    一○四一巷口對面停車格內發現失竊，未指定犯人向該所警員誣告他人犯竊盜罪
    ，致該派出所警員陳銘宏出具車輛協尋電腦輸入單予丙○○。丙○○再於八十九
    年十一月二十日，持前開高雄市政府警察局鼓山分局車輛協尋電腦輸入單分別向
    新安公司及泰安公司以該車已遭竊為由申請理賠，並分別獲得新安公司理賠五十
    六萬五千六百五十元及泰安公司理賠二十萬九千五百元之金額而得逞。嗣於八十
    九年十二月十三日晚間七時許，為警在高雄縣鳥松鄉○○路一一四號丁○○住處
    發覺上開自用小客車而當場查獲丁○○，再經丁○○之供述而查知上情。
二、案經高雄縣警察局仁武分局報告暨臺灣高雄地方法院檢察署檢察官自動檢舉偵查
    起訴。
    理  由
一、右揭事實，迭據被告丁○○於警訊、偵查中及本院審理時坦承不諱，復有現場查
    獲照片七張附卷可稽，並有扣案之鑰匙一支及遙控器一個在卷可資佐證，被告丁○○之自白核與事實相符，應堪採信。而訊據被告甲○○、丙○○均矢口否認有
    何詐欺及誣告之犯行，被告甲○○辯稱：鑰匙並非伊交給被告丁○○的，與被告
    丁○○是在店內認識的，但不熟識，有時會將汽車鑰匙放在店內吧台上，汽車是
    被告丁○○竊取的，因被告丁○○懷恨在心，所以才誣賴伊的云云，而被告丙○○則以：該輛自用小客車確係於八十九年十一月十七日凌晨一時許發現失竊的，
    而且伊於八十九年十一月十五日尚有使用該輛小客車，伊並不認識被告丁○○，
    伊均有按期繳納貸款，並沒有動機去詐領保險費等語置辯。然查，右揭事實，業
    據共同被告丁○○於警訊、偵查中及本院審理時供述：確實係被告丙○○委託被
    告甲○○要伊將上開自用小客車予以拆解，以方便申請保險理賠等情在卷可按，
    而參以被告丁○○與被告甲○○為朋友關係，而與被告丙○○並不認識，當無設
    詞誣陷渠等之可能，且被告丁○○之供述並非推由被告甲○○及丙○○承擔，而
    係兼有不利己之陳述，是被告丁○○此部分之供詞，自足採信。又被告丁○○於
    偵查中供稱：原廠鑰匙係被告甲○○交給伊的，且其中一支原廠鑰匙之晶片被伊
    拿起來，故有一支原廠鑰匙已無晶片等語（見八十九年十二月十四日訊問筆錄）
    ，核與檢察官於偵查中當庭命被告丙○○提出三支原廠鑰匙勘驗結果，確有一支
    鑰匙遙控器內之晶片已不在其內等情相符（見九十年一月十八日訊問筆錄），顯
    見被告丁○○所稱原廠鑰匙係被告甲○○交給伊後，伊再將上開原廠鑰匙予以複
    製並取出內置之防盜晶片後返還予甲○○等語屬實。另被告丁○○於偵查中供稱
    ：被告甲○○告訴伊投保兩家公司，一年內的車子可獲得百分之百之理賠，另外
    一家保險公司可補足差額領到原來買車的車價等語（見八十九年十二月二十八日
    訊問筆錄），倘若被告丁○○與被告甲○○並不熟識，則被告丁○○又從何得知
    上開自用小客車投保之情形，顯見被告甲○○、丙○○確有與被告丁○○共同詐
    領保險金而誣告他人犯竊盜罪之犯行無訛。此外，復有高雄市政府警察局鼓山分
    局車輛協尋電腦輸入單、汽車保險單、益全汽車防竊保全專案憑證、汽車保險理
    賠申請書、意外保險部理賠申請書、計算書、汽車險賠款同意書及新安公司九十
    年三月十五日（二○○○）安高字第○○○八號函等件附卷可稽，並有扣案之原
    廠鑰匙及複製鑰匙在偵卷足資比對。雖被告甲○○聲請傳喚證人己○○以證明被
    告甲○○之鑰匙均會放置在吧台上，而證人己○○於本院審理時到庭證稱：被告
    丁○○是伊的客人，被告甲○○的鑰匙都會放在吧台上，但並未看到被告丁○○
    偷拿鑰匙等語（見本院九十一年三月十二日審判筆錄），然觀之證人己○○前開
    證言，尚無法確切證明被告丁○○所持有之鑰匙係其所竊取者而非被告甲○○所
    交予者，自不得執為有利被告甲○○之證據。又被告丙○○聲請傳喚龔陳玉梅及
    宋潔如以證明被告丙○○於八十九年十一月十五日及八十九年十一月十六日均有
    使用該自用小客車，然證人龔陳玉梅於本院審理時到庭經隔離訊問所為之證詞與
    被告丙○○之供稱，就當天由何人一起打麻將，賭注為何均有所出入，而證人宋
    潔如於本院審理時到庭經隔離訊問所為之證詞與被告丙○○之供稱，就當天係以
    何種方式訂購披薩均有出入，是其二人之證詞亦均不得作為有利被告丙○○之證
    據。綜上所述，被告甲○○及丙○○前開所辯，均顯係卸飾之詞，均委不足採。
    本件事證明確，被告三人之犯行均洵堪認定。
二、核被告丁○○、甲○○及丙○○三人以車輛失竊為由，向警察機謊報失竊，未指
    定犯人誣告他人犯竊盜罪，而使被告丙○○得向保險公司請領保險理賠之行為，
    均係犯刑法第一百七十一條第一項之未指定人犯誣告罪及第三百三十九條第一項
    之詐欺取財罪。被告丁○○、甲○○及丙○○三人就上開犯行間，有犯意聯絡及
    行為分擔，均為共同正犯。被告等所犯上開二罪間，具有方法目的之牽連關係，
    為牽連犯，均依刑法第五十五條之規定，從一重之詐欺取財罪處斷。爰審酌被告
    等不思正途，竟為滿足一己私慾而向保險公司詐領保險金，並誣指他人犯罪，影
    響警察機關及保險公司之正常運作，惡性非輕，惟念被告丁○○犯後坦承犯行，
    尚知悔悟，而被告甲○○、丙○○犯後一再藉詞狡飾及所詐得之金額等一切情狀
    ，分別量處如主文所示之刑，以資懲儆。又刑法第四十一條業已於九十年一月十
    日修正公布，並於同年月十二日生效，其第一項前段規定為「犯最重本刑為五年
    以下有期徒刑以下之刑之罪，而受六個月以下有期徒刑或拘役之宣告，因身體、
    教育、職業、家庭之關係或其他正當事由，執行顯有困難者，得以一元以上三元
    以下折算一日，易科罰金。」，本件被告丁○○所犯詐欺罪之時間雖在上開條文
    修正生效前，然依刑法第二條第一項前段規定，行為後法律有變更者，應適用裁
    判時之法律，故依刑法第二條第一項前段之規定，就被告丁○○所宣告之刑併以
    諭知易科罰金之折算標準。
據上論斷，應依刑事訴訟法第二百九十九條第一項前段，刑法第二條第一項前段、第
二十八條、第一百七十一條第一項、第三百三十九條第一項、第五十五條、第四十一
條第一項，罰金罰鍰提高標準條例第一條前段、第二條，判決如主文。
中      華      民      國    九十一    年      四      月     三十     日
                                    臺灣高雄地方法院刑事第一庭
                                        法  官    陳玉聰
右正本證明與原本無異。
如不服本判決，應於判決送達後十日內，向本院提出上訴狀。
                                        書記官    鄭淑臻
中    華    民    國    九十一    年      四      月          三十      日
附錄本判決論罪科刑法條全文：
刑法第一百七十一條第一項
未指定犯人，而向該管公務員誣告犯罪者，處一年以下有期徒刑、拘役或三百元以下
罰金。
刑法第三百三十九條第一項
意圖為自己或第三人不法之所有，以詐術使人將本人或第三人之物交付者，處五年以
下有期徒刑、拘役或科或併科一千元以下罰金。
